臺灣臺南地方法院刑事判決　　　　　　 96年度簡上字第314號
上　訴　人　乙○○
即　被　告
上列上訴人即被告因違反電子遊戲場業管理條例案件，不服本院
96年簡字第1189號中華民國96年4月30日第一審判決（聲請簡易
判決處刑案號：96年度偵字第787號），提起上訴，本院管轄之
第二審合議庭判決如下：
    主  文
原判決撤銷。
乙○○違反未依電子遊戲場業管理條例規定辦理營利事業登記者
不得經營電子遊戲場業之規定，處拘役伍拾日，如易科罰金，以
新臺幣壹仟元折算壹日，減為拘役貳拾伍日，如易科罰金，以新
臺幣壹仟元折算壹日。
扣案之電子遊戲機「超悟空」、「賽馬」、「滿貫大亨」、「超
級大舞台」、「金龍鳳」各壹臺（均含IC板共伍片）及代幣壹拾
枚均沒收。
    事  實
一、乙○○前於民國95年間因違反電子遊戲場業管理條例案件，
    經臺灣高雄地方法院檢察署檢察官於95年11月22日以95年度
    偵字第24039號為緩起訴處分，竟不知悛悔，明知未依電子
    遊戲場業管理條例規定辦理電子遊戲場業之營利事業登記不
    得經營電子遊戲場業之情況下，竟自95年11月1日起，在其
    擔任負責人之臺南縣永康市○○街42號「太陽超商」內，擺
    設電子遊戲機具「超悟空」、「賽馬」、「滿貫大亨」、「
    超級大舞台」、「金龍鳳」各1臺，供不特定人為益智或娛
    樂而經營電子遊戲場業，嗣於同年12月11日20時30分許，為
    警在上址當場查獲，並扣得上開電子遊戲機臺共5臺（含IC
    板共5片）及代幣10枚，始悉上情。
二、案經臺南縣警察局永康分局報請臺灣臺南地方法院檢察署檢
    察官偵查後聲請以簡易判決處刑。
    理  由
一、按被告於第二審經合法傳喚，無正當之理由不到庭者，得不
    待其陳述，逕行判決，刑事訴訟法第371條定有明文。次按
    對於簡易判決處刑不服而上訴者，得準用上開規定，此觀諸
    刑事訴訟法第455條之1第3項之規定自明。是本案上訴人即
    被告乙○○經本院合法傳喚，無正當理由復未到庭，有經被
    告收受蓋章之送達證書2份在卷可稽，本院爰不待其陳述，
    而為一造辯論判決，合先敘明。
二、訊據被告乙○○於偵查中矢口否認有何前揭犯行，辯稱：太
    陽超商係伊於95年11月1日以新臺幣（下同）20萬元之代價
    頂下來經營的，查扣之電子遊戲機是前手留下來的，該電子
    遊戲機並沒有對外營業，警方到場時是前手雇用之店員的朋
    友在把玩遊戲機的云云。然查：被告前於警詢中業已坦承犯
    行，並供稱遭查獲之電子遊戲機係伊所有，自95年11月底開
    始擺設經營，但不知未申請執照不可擺設電子遊戲機，店員
    施柔均負責販賣商品及幫不特定客人兌換代幣等語，有警詢
    筆錄乙份在卷可稽；而上開電子遊戲機因怕遭警臨檢，故擺
    設於進入太陽超商店內右邊之倉庫內等情，亦據證人即店員
    施柔均於警詢中證述甚詳，核與證人即在場把玩之客人謝堂
    發警詢證述內容大致相符，此外，並有讓渡證書、臺南縣警
    察局永康分局一組臨檢紀錄表、現場圖、扣押書各1紙及現
    場照片5張在卷足憑，是被告於偵查中空言否認犯行，顯畏
    罪飾卸之詞不足採信，被告犯行洵堪認定。
三、按未依電子遊戲場業管理條例規定辦理營利事業登記者，不
    得經營電子遊戲場業，違反者應予處罰，電子遊戲場業管理
    條例第15條、第22條分別定有明文。而電子遊戲場業管理條
    例所謂「電子遊戲場業」之「業」，係指「業務」而言；刑
    法上所謂業務，係以事實上執行業務者為標準，指以反覆同
    種類之行為為目的之社會活動而言；執行此項業務，縱令欠
    缺形式上之條件，仍無礙於業務之性質。因此，不論該事業
    是否「專營」電子遊戲場業，亦不問經營是否需達一定之規
    模，即使於原本所營事業外，兼營電子遊戲場業，或所經營
    之電子遊戲場業不具相當之規模，亦無礙於電子遊戲場業管
    理條例相關規定之適用（有最高法院90年度臺非字第276號
    判例意旨可資參照）。查被告未依電子遊戲場業管理條例規
    定辦理營利事業登記，在其所經營之公眾得出入之「太陽超
    商」，擺設「超悟空」、「賽馬」、「滿貫大亨」、「超級
    大舞台」、「金龍鳳」等電子遊戲機具各1臺，供不特定人
    為益智或娛樂，核被告所為係違反電子遊戲場業管理條例第
    15條規定，應依同條例第22條規定處斷。又按接續犯或集合
    犯等包括一罪，乃指行為本質上原具有反覆、延續實行之特
    徵，行為人主觀上基於一個犯罪決意下，在同時同地或密切
    接近之時地實施，侵害同一法益，各行為之獨立性極薄弱，
    依一般社會健全觀念難以強行分開，在刑法評價上，以視為
    數個舉動之接續進行，合為包括之一行為予以評價較為合理
    ，應僅成立一罪。本質上具有重複特質之職業性、營業性或
    收集性之「集合犯」犯罪亦屬之（有最高法院86年臺上字第
    32 95號判例意旨及95年度臺上字第1079號判決意旨可資參
    照）。查被告自95年11月1日起至同年12月11日經警查獲時
    止未依規定辦理電子遊戲場業營利事業登記而經營電子遊戲
    場業之行為，具有反覆、延續實行之特性而屬於集合犯，應
    論以包括一罪。
四、原審論處被告罪刑本非無見，惟被告行為後，中華民國96年
    罪犯減刑條例業於96年7月4日公布，於同年月16日施行，本
    件被告犯罪行為時間在96年4月24日前，所犯合於中華民國9
    6年罪犯減刑條例之減刑條件，應依法減其宣告刑2分之1，
    原判決未及適用減刑，顯有未合。而上訴人即被告上訴意旨
    指稱因不知相關法令之規定而違法，但法律不外人情，因被
    告之收入微薄，工作不穩定，家中父母亦無收入來源，原審
    判決量刑過重，被告無法負擔，且被告為初犯，年少無知，
    希予網開一面，予以緩起訴處分或減輕刑責等語提出上訴，
    雖無理由，惟原判決既有前開未及審酌之處，自應由本院予
    以撤銷改判。
五、爰審酌被告前於95年9月間因違反電子遊戲場管理條例案件
    為警查獲，並經臺灣高雄地方法院檢察署檢察官予以緩起訴
    處分，但於緩起訴處分後，尚未向主管機關申請營利事業登
    記又另行至上開處所承讓超商後另行擺設扣案之電子遊戲機
    供不特定人把玩，所擺設之電子遊戲機具數量為5臺，營業
    時間，對社會安寧、善良風俗及國民身心健康所生之影響及
    犯後否認犯行之態度等一切情狀，量處如主文所示之刑，並
    諭知如易科罰金之折算標準。並查，被告前開犯罪行為之時
    間，係在96年4月24日之前，經核合於中華民國96年罪犯減
    刑條例所規定之減刑條件，應依該例減其宣告刑2分之1，並
    諭知如易科罰金之折算標準。
六、扣案之電子遊戲機「超悟空」、「賽馬」、「滿貫大亨」、
    「超級大舞臺」、「金龍鳳」各1臺（均含IC板共5片）及代
    幣10枚，均為被告所有並供本件犯罪所用之物，業據被告於
    警詢供承在卷，爰依刑法第38條第1項第2款規定，宣告沒收
    。
七、臺灣高雄地方法院檢察署檢察官96年度撤緩偵字第174號移
    送併案意旨略以：被告未依電子遊戲場業管理條例之規定，
    向主管機關辦理營利事業登記，自民國95年9月5日起，在高
    雄市○鎮區鎮○街57號「富而樂超商」內，擺放電子遊戲機
    「彈珠臺」1臺，並僱用知情之店員即被告姚長康（另為緩
    起訴處分）為其處理兌換硬幣等事務，共同經營電子遊戲場
    業，嗣於95年9月7日為警臨檢查獲之事實，與本件被告經起
    訴之未依電子遊戲場業管理條例之規定，向主管機關辦理營
    利事業登記，自民國95年11月1日起，在其擔任負責人之臺
    南縣永康市○○街42號「太陽超商」，擺設電子遊戲機具「
    超悟空」、「賽馬」、「滿貫大亨」、「超級大舞台」、「
    金龍鳳」各1臺，供不特定人為益智或娛樂而經營電子遊戲
    場業，嗣於同年12月11日為警查獲之事實，為「集合犯」之
    關係，為法律上同一案件，依法請求合併審理等語。惟按刑
    事法若干犯罪行為態樣，本質上原具有反覆、延續實行之特
    徵，立法時既予特別歸類，定為犯罪構成要件之行為要素，
    則行為人基於概括之犯意，在密切接近之一定時、地持續實
    行之複次行為，倘依社會通念，於客觀上認為符合一個反覆
    、延續性之行為觀念者，於刑法評價上，即應僅成立一罪，
    學理上所稱「集合犯」之職業性、營業性或收集性等具有重
    複特質之犯罪均屬之，例如經營、從事業務、收集、販賣、
    製造、散布等行為概念者是，此有最高法院95年度臺上字第
    1079號判決意旨可資參照，而併案部分係被告犯本案前之95
    年9月5日頂讓後開始擺設，並於同年月7日即為警查獲，經
    臺灣高雄地方法院檢察署檢察官於95年9月28日訊問後，即
    諭知被告予以緩起訴處分，被告並立悔過書，表明瞭解自己
    行為不當及觸犯法律之後果，並願誠心悔過，絕不再犯等情
    ，有前開期日訊問筆錄、悔過書各1份附於臺灣高雄地方法
    院檢察署偵查卷內第18頁至第20頁、第24頁及第25頁），被
    告於間隔2個月後，未申請相關電子遊戲場業之營利事業登
    記，又另行在上址擺設前開經扣案之電子遊戲機臺，是被告
    本案犯行行為時間與前開併案部分行為，係經緩起訴後相隔
    約2個月，且擺置地點亦不同，足見本件經起訴部分之犯行
    係經併辦部分遭查獲後另行起意所犯，併案部分與本案經起
    訴論罪科刑部分自無集合犯之實質上一罪關係，非屬裁判上
    同一案件，自非原檢察官聲請簡易判決處刑效力所及，本院
    無從併與審理，應予退回請檢察官另為適法處理，併此敘明
    。
據上論斷，應依刑事訴訟法第455條之1第1項、第3項、第371條
、第369條第1項、第364條、第299條第1項前段，電子遊戲場業
管理條例第22條，刑法第11條前段、第41條第1項前段、第38條
第1項第2款，刑法施行法第1條之1，中華民國96年罪犯減刑條例
第2條第1項第3款、第7條，判決如主文。
本案經檢察官甲○○到庭執行職務。
中　　華　　民　　國　　96　　年　　9 　　月　　27　　日
　　　　　　　　　刑事第十二庭審判長法　官　侯明正
                                    法  官  魏玉英
                                    法  官  程克琳
以上正本證明與原本無異。
不得上訴。
                                書記官　曾美滋
中　　華　　民　　國　　96　　年　　9　　月　　27　　日
附錄本案論罪科刑法條
電子遊戲場業管理條例第22條：
違反第15條規定者，處行為人1年以下有期徒刑、拘役或科或併
科新臺幣50萬元以上250萬元以下罰金。
